臺灣屏東地方法院民事裁定　　　　　　 100年度事聲字第25號
異　議　人　萬泰商業銀行股份有限公司
法定代理人　盧正昕
代　理　人　莊政文
相　對　人　李宗興
代　理　人　楊櫻花律師
上列異議人對於民國100 年4 月15日本院99年度司執消債更字第
19號所為更生方案認可之裁定聲明異議，本院裁定如下：
    主  文
異議駁回。
    理  由
一、按關於更生或清算之程序，除本條例別有規定外，準用民事
    訴訟法之規定，消費者債務清理條例（下稱本條例）第15條
    定有明文。次按當事人對於司法事務官處理事件所為之終局
    處分，得於處分送達後10日之不變期間內，以書狀向司法事
    務官提出異議。司法事務官認前項異議有理由時，應另為適
    當之處分；認異議為無理由者，應送請法院裁定之。法院認
    第一項之異議為有理由時，應為適當之裁定；認異議為無理
    由者，應以裁定駁回之，民事訴訟法第240 條之4 第1 至3
    項亦定有明文。又債務人有薪資、執行業務所得或其他固定
    收入，法院認更生方案之條件公允者，得不經債權人會議可
    決，逕依債務人之聲請或依職權以裁定認可更生方案。而法
    院為認可之裁定時，因更生方案履行之必要，對於債務人在
    未依更生條件全部履行完畢前之生活程度，得為相當之限制
    復分別為本條例第64條第1 項及本條例第62條第2 項所明定
    。
二、異議意旨略以：債務人既已負鉅額債務，自須以最低之生活
    標準而節忖開銷用以清償，因此其生活水準本應比一般人之
    生活水準限制許多，始符誠信公允。本件受債務人扶養之債
    務人父母因與債務人共同生活，可節忖生活開銷，故關於扶
    養費之標準，應依98年財政部公告之扶養親屬免稅額82,000
    元，平均每月為6,834 元，方為合理。再者，債務人父母因
    可領取敬老津貼每人每月為3,000 元，故扣除債務人個人每
    月必要生活費用及扶養支出23,661元後，債務人每期還款之
    金額，應可提高至18,884元，非僅為15,000元。因此更生方
    案對債權人非公允，為此特於法定期間內提出異議，請求重
    為裁定等語。惟查：
三、按消費者債務清理條例（下稱本條例）之目的，除保障債權
    人集團性滿足之最大化及公平化外，並為賦與債務人重建復
    甦其經濟生活之機會，故消費者債務清理程序制度之構築首
    需強調生活再建及破綻預防，提高債務人工作意願並改善其
    生活習慣，使能重新出發，從而保障其生存權，並促進其義
    務遂行能力，儘可能永續性回復信用。是若還款額度逾越所
    能負擔之極限過大，債務人勢必無以清償，終至喪失其還債
    之意願，則債權人則因實際受償的金額降低，反蒙受實際不
    利益。再債務人利用法律所賦與之權利，依據本條例所規定
    之程序行使權利，倘具備符合聲請之要件並經准予開始更生
    ，即應受該程序之保障。基此，更生方案是否合理、可行，
    應以債務人財產狀況（含現有資力與將來收入來源）、清償
    能力及經濟信用等評估，及考量債權人之受償額度（如「清
    算保障原則」─本條例64條第2 項第4 款參照），予以客觀
    判斷，始不違背前述說明。
四、經查，本件債務人聲請更生，前經本院裁定開始更生程序並
    命由司法事務官進行更生程序，債務人所提更生方案雖未經
    已申報無擔保及無優先權之債權人可決，有99年度司執消債
    更字第19號案卷（下稱執行卷宗）可稽；惟按債務人現任職
    保險業務人員，非有固定之薪資收入，依其最近3 年平均每
    月獎金約42,545元外，已無其他可供換價之財產，有債務人
    財政部臺灣省南區國稅局96、97年度綜合所得稅各類所得資
    料清單、勞工保險加保申請表、薪資表及薪資帳戶明細、稅
    務電子閘門財產所得資料明細附執行卷宗可憑；觀之債務人
    所提更生方案之條件：自認可翌日起分8 年、以2 月為1 期
    ，共48期清償，每期還款金額30,000元，清償總額合計1,44
    0,000 元，清償成數為無擔保及無優先權債權總額之32.35%
    ，於扣除每月應償還給債權人之金額，僅餘19,045元供預留
    其本人維持基本必要生活及扶養債務人父母所需，於參酌所
    居住之屏東縣依內政部社會司公佈之98年度每人每月最低生
    活者9,829 元之標準，足見債務人實已盡力撙節開支以償還
    債務。至異議意旨所指債務人父母扶養費之標準，應依98年
    財政部公告之扶養親屬免稅額82,000元，且應扣除每人每月
    3,000 元之敬老津貼等語；經查，本件債務人父母年歲已大
    且分別患有腦中風、糖尿病等慢性病，無工作收入已維持生
    活，此有原卷內債務人提出之診斷書附卷可稽，客觀上工作
    之機會應必一般人較為欠缺，自不能以一般標準作為衡量，
    況目前並無收入應論以無謀生能力，扶養之責，此階段明顯
    仍應由債務人負擔，倘逾越債務人所能負擔之極限，將終致
    債務人勢必無以履行更生條件，揆諸前開說明，其更生方案
    應屬公允、適當、可行。
五、綜上，債務人並無本條例第64條第2 項所定不得認可之消極
    事由存在，故本院司法事務官不經債權人會議可決，予以裁
    定認可更生方案，以謀求債務人之更生機會，已兼顧並衡平
    雙方之權益，於法並無不合。從而，債權人聲明異議，非有
    理由，應予駁回。爰依民事訴訟法第240 條之4 第3 項裁定
    如主文。
中    華    民    國  100     年    5     月    31    日
                        民事庭法  官  李麗芳
正本係照原本作成。
如不服本裁定應於送達後十日內向本院提出抗告狀，並繳納抗告
費新臺幣一千元。如委任律師提起上訴者，應一併繳納上訴審裁
判費。
中    華    民    國   100    年    5     月    31    日
                              書記官  滕一珍